臺灣板橋地方法院民事判決　　　　　　 95年度重訴字第493號
原　　　告　誼山起重工程有限公司
法定代理人　乙○○
被　　　告　丙○○
訴訟代理人　甲○○
上列當事人間請求侵權行為損害賠償事件，經本院於民國96年1
月18日言詞辯論終結，判決如下：
    主  文
原告之訴駁回。
訴訟費用由原告負擔。
    事實及理由
壹、程序部分：
一、查原告提起本件訴訟，據其於民國95年5 月1 日提出之附帶
    民事訴訟狀所載，係請求被告給付新台幣（下同）891 萬2,
    891 元，及自起訴狀繕本送達翌日起至清償日止按年息5%計
    算之利息。其中原告請求被告給付原告694 萬186 元及法定
    遲延利息部分，因非屬原告因被告刑事犯罪所受之損害，原
    告對於被告提起附帶民事訴訟，並不合法，已經本院於96年
    1 月12日以裁定駁回之，因此，本判決僅就原告請求被告給
    付197 萬2,705元及法定遲延利息部分審理，先予敘明。
二、按按訴狀送達後，原告不得將原訴變更或追加他訴，但減縮
    應受判決事項之聲明者。不在此限，民事訴訟法第255 條第
    1 項第3 款定有明文。復查原告請求被告給付197 萬2,705
    萬元及法定遲延利息部分，經其於95年1 月11日具狀減縮聲
    請，請求被告給付195 萬6,707 元及法定遲延利息【計算式
    ：被告違背宜蘭地方法院啟封命令部分：原告減縮後之金
    額為179 萬9,290 元減已經裁定駁回之金額8 萬4,833 元=1
    71萬4457元。被告違背雲林地方法院啟封命令部分：每月
    租金14萬2,500 元*(1+21/30)=24 萬2250元。與合計為
    19 5萬6,707 元】，核與首揭規定相符，應予准許。
貳、實體部分：
一、本件原告起訴請求：
  (一)被告以不實債權新台幣（下同）30萬元為由，向宜蘭地方法
    院不當聲假扣押原告在北宜高速公路C511標工地施用機具（
    項目1.5 口徑套管47M 。灌槳桶台1 組、特密灌36M
    ），總價值約新台幣（下同）151 萬元，嗣於91年12月31日
    被告以查封物價值不值31萬元債權為由，再聲請宜蘭地方法
    院屬託雲林地方法院追加查封原告在雲林縣149 甲道工地施
    工機具（項目：1.2 套管41M 、套管帽1 座、沖桶1
    支、灌漿桶台1組、特密管32M、漏斗1個）。
  (二)被告以不實之債權對原告加以不當查封造成原告受到相當於
    租金之損害。宜蘭地方法院查封部分，每月租金損失18萬9,
    500 元，自93年3 月30日起至93年12月29日返還查封物之日
    止，損害金額169 萬9183元。宜蘭地方法院屬託雲林地方法
    院追加查封部分，每月受有租金損失14萬2,500 元，自93年
    11月8 日起至93年12月29日返還查封物之日止，損害金額24
    萬2,250 元。被告上開兩次查封造成原告損害金額總計為19
    4 萬1,433 元。
  (三)為此，依據侵權行為之法律關係，請求被告給付195 萬6,70
    7 元，及自起訴狀繕本送達翌日起至清償日止按年息5%計算
    之利息（註：原告提起附帶民事訴訟逾上開請求部分，起訴
    不合法，另以裁定駁回之）。
二、被告則抗辯：
  (一)原告迄未提出出租機具之計劃及證明，亦無機具價值之證明
    ，空言主張自屬無據。
  (二)兩造及訴外人宋兆明於93年12月26日即本件事發後針對前開
    宜蘭地方法院及雲林地方法院強制執行件達成和解，原告同
    意與基勁公司及訴外人宋兆明結果，結算後即不能向被告主
    張權利，原告應受系爭和解協議拘束。
  (三)為此，請求駁回原告之訴。
三、兩造不爭執之事實：
  (一)宜蘭地方法院於91年9 月13日查封下列物品：1.5 口徑套
    管47M 、灌槳桶台1 組、特密灌36M ，並於93年3 月30
    日執行啟封程序。
  (二)雲林地方法院91年12月31日查封下列物品：1.2 套管41M
    、套管帽1 座、沖桶1 支、灌漿桶台1 組、特密管
    32M 、漏斗1 個），並於93年11月8 日執行啟封程序。
  (三)被告於宜蘭地方法院執行啟封程序時不到場，於雲林地方法
    院執行啟封程序時隱匿查封物品，至93年12月29日始將查封
    物品全部返還予原告。
  (四)被告因未於法院執行啟封命令到場及將保管之查封物隱匿之
    犯行，經本院以94年度易字第219 號刑事判決判處有期徒刑
    6 月，如易科罰金，以銀元3 佰元折算1 日。
四、本院之判斷：
  (一)按「損害賠償，除法律另有規定或契約另有訂定外，應以填
    補債權人所受損害及所失利益為限。依通常情形，或依已定
    之計畫、設備或其他特別情事，可得預期之利益，視為所失
    利益。」民法第216 條定有明文。至該條第1 項所謂所受損
    害，即現存財產因損害事實之發生而被減少之積極的損害。
    所謂所失利益，則指新財產之取得，因損害事實之發生而受
    妨害之消極的損害而言。最高法院94年台上字第1505號判決
    著有明文。經查被告因違反法院查封命令及將保管之查封物
    隱匿，致原告無法取回查封物，係屬侵害原告對於查封物品
    之所有權，又被告已於93年12月29日將查封物全部返還予原
    告，則原告遭查封之物品並未受到被減少之積極損害，原告
    主張被告違背查封效力致無法以查封物品出租他人，係因被
    告之侵權行為致無法取得新財產，核屬原告之所失利益。
  (二)復按民法第216 條所稱之「所失利益」，固非以現實有此具
    體利益為限，惟該可得預期之利益亦非指僅有取得利益之希
    望或可能為已足，尚須依通常情形，或依已定之計劃、設備
    或其他特別情事，有客觀之確定性始得稱之。最高法院93年
    台上字第1225號判決著有明文。經查：
  原告主張其所有遭宜蘭地方法院查封之物品，每月可收到租
    金18萬9,500 元，遭雲林地方法院查封之物品，每月可收到
    租金14萬2,500 元云云，固提出91年3 月29日及訂約日期不
    詳之租賃契約書共2 件為證。惟查原告所提出91年3 月29日
    簽訂之租約僅能證明原告與訴外人興億營造有限公司有在租
    約上簽章之事實，但原告是否確實按租約之約定履行，或僅
    係為求償之目的與訴外人簽訂紙上契約而己，憑僅原告所提
    出之租約則無法認定。參酌91年3 月29日租約之記載，租金
    每月請款1 次，月初計價，開立月底期票，則原告自應提出
    訴外人興億營造有限公司支票租金之證明文件，否則，應認
    91年3 月29日之租約係為求償目的而簽訂之紙上契約。復查
    原告所提出訂約日期不詳用以證明遭雲林地方法院查封之物
    品，每月租金為14萬2,500 元之租約，亦應提出承租人即訴
    外人嚴志雄有給付租金之證明文件，否則，亦應認係為求償
    目的而簽訂之紙上契約。惟原告並未提出承租人曾給付租金
    之證明文件，尚難認上開2 件租約之內容，係屬真實。
  原告雖主張：遭宜蘭地方法院查封之物品總價值約151 萬元
    云云，惟並未舉證以實其說，已難憑信。再者，原告主張遭
    宜蘭地方法院查封之物品每月租金為18萬9,500 元，參酌原
    告所提出91年3 月29日之租約記載，承租人須預付租金4 個
    月即78萬8,000 元（計算式：189500*4＝758000），已達扣
    押物品總價之50.2% （計算式：758000/0000000=50.2%），
    承租1 年須付租金227 萬4000元，超過租賃物之價值，則原
    告所主張之租金並不符常情，已難憑信。又本院於96年1 月
    18 日 審理訊問原告，何以系爭機器之租金如此昂貴，原告
    陳稱：因系爭機器之使用年限約在1 年左右等語。茍系爭機
    器之使用年限為1 年，系爭機器既於91年9 月13日、同年12
    月31日分別經法院查封，則法院於93年3 月30日、同年11月
    8 日執行啟封程序時，即已逾使用年限，而無法再出租，原
    告主張：系爭機器於法院執行啟查封預計出租云云，與其就
    系爭機器使用年限所為供述矛盾，並不足採信。況原告又自
    認被告以宜蘭地方法院查封之物品不值31萬元債權為由，再
    聲請宜蘭地方法院囑託雲林地院追加查封等情，苟遭宜蘭地
    方法院查封之物品價值約151 萬元，則原告何以不以超額查
    封為由聲請將超過31萬元價值部分之物品啟封，堪認原告主
    張：遭宜蘭地方法院查封物品價值約151 萬元，於法院執行
    啟封程序時仍有出租計劃，並每月可獲租金18萬9,500 元云
    云，均乖離常情，完全不足採信。
  綜上所述，原告雖主張音遭宜蘭地方法院查封之物品價值約
    151 萬元，但並未舉證以實其說，至於遭雲林地方法院查封
    之物品價值為若干，原告則完全未陳明，又原告主張所受損
    害租金之數額，就遭宜蘭地方法院查封之物品而言，年租金
    竟超過承租物之價值，原告復無法舉證確按租約所載內容履
    行，且又自認系爭機器之使用年限約1 年左右，則縱使原告
    所有之系爭機器得以高價出售，但自91年3 月30日、91年11
    月8 日起算，分別迄於93年3 月30日、93年11月8 日法院執
    行啟封程序之日止，已逾使用年限，客觀上已無法出租而收
    取租金，自難認原告因被告之隱匿查封物或違背查封效力受
    有何所失利益。因此，原告起訴請求賠償所失利益194 萬1,
    433 及法定遲延利息，顯屬無據。
五、從而，原告依據侵權行為之法律關係，請求被告給付195 萬
    6,707 元，及自起訴狀繕本送達翌日起至清償日止按年息5%
    計算之利息，為無理由，應予駁回。
六、因本案事證已臻明確，兩造其餘主張陳述及所提之證據，均
    毋庸再予審酌，附此敘明。
七、結論：原告之訴為無理由，依民事訴訟法第78條，判決如主
    文。
中　　華　　民　　國　　96　　年　　1 　　月　　18　　日
                  民事第三庭    法　官　何君豪
以上正本係照原本作成
如對本判決上訴，須於判決送達後20日內向本院提出上訴狀
中　　華　　民　　國　　96　　年　　1 　　月　　18　　日
                                書記官　蕭興南
